臺灣高等法院高雄分院刑事判決
110年度交上易字第145號
上  訴  人  臺灣高雄地方檢察署檢察官
被      告  蔡瑞真



上列上訴人因被告犯過失傷害案件，不服臺灣高雄地方法院110
年度交簡上字第64號，中華民國110年11月9日第一審判決（聲請
簡易判決處刑書案號：臺灣高雄地方檢察署109年度偵字第12236
號），提起上訴，本院判決如下：
    主  文
原判決撤銷。
蔡瑞真犯過失傷害罪，處拘役貳拾日，如易科罰金以新臺幣壹仟
元折算壹日。
   事   實
一、蔡瑞真領有合格普通小型車駕駛執照，於民國109年4月19日
    8時27分許，駕駛車牌號碼00-0000號自用小客車，沿高雄市
    三民區鼎中路由南往北方向行駛，行經鼎中路792號前時，
    欲自快車道變換至慢車道，本應注意駕駛汽車應注意車前狀
    況及兩車並行之間隔，並隨時採取必要之安全措施，且不得
    使用手持行動電話，以避免危險之發生，而依當時天候晴，
    日間自然光線，柏油路面乾燥無缺陷，無障礙物，視距良好
    ，並無不能注意之情事，竟因行駛中持用行動電話致疏未注
    意同向右前方由劉維欽駕駛車牌號碼0000-00號自用小客車
    正在停等紅燈，蔡瑞真所駕駛之汽車右前車頭撞擊劉維欽所
    駕駛之汽車左後車尾，致劉維欽受有肩頸部挫傷之傷害。嗣
    蔡瑞真於其犯罪未被發覺前，主動向到場處理之警員當場承
    認為肇事人員，而願受裁判。
二、案經劉維欽訴由高雄市政府警察局三民第二分局報請臺灣高
    雄地方檢察署檢察官聲請簡易判決處刑。 　　
　　理　由
一、證據能力：
  ㈠按被告以外之人於審判外之言詞或書面陳述，屬傳聞證據，
    原則上不得作為證據；惟按被告以外之人於審判外之陳述，
    雖不符刑事訴訟法第159條之1至第159條之4之規定，而經當
    事人於審判程序同意作為證據，法院審酌該言詞陳述或書面
    陳述作成時之情況，認為適當者，亦得為證據，刑事訴訟法
    第159條第1項、第159條之5第1項分別定有明文。
  ㈡查本判決所引用屬於傳聞證據之部分，檢察官及被告蔡瑞真
    （下稱被告）於本院準備程序時均明示同意有證據能力（見
    本院卷第47至48頁），基於尊重當事人對於傳聞證據之處分
    權，及證據資料愈豐富愈有助於真實發現之理念，本院審酌
    該等證據作成時並無違法取證之瑕疵，且與待證事項具有關
    聯性，認以之作為證據亦屬適當，依上開說明，自均有證據
    能力。
二、認定犯罪事實所憑之證據及理由：
　  訊據被告固坦承於前揭時、地與告訴人劉維欽發生碰撞，惟
    矢口否認有何過失傷害犯行，辯稱略以：當時是輕微擦撞，
    告訴人應該不至於受傷，告訴人非當日就診其傷勢不排除其
    他因素造成云云。經查：
　㈠被告與告訴人於上開時、地發生車禍之事實，業據被告於警 
    詢、偵查中及本院審理中坦白承認，核與證人即告訴人劉維
    欽於警詢及偵查中證述之情節相符，並有道路交通事故現場
    圖、道路交通事故調查報告表㈠、㈡-1、道路交通事故談話紀
    錄表、現場照片附卷可稽，此部分事實堪予認定。
　㈡按駕駛人駕駛汽車，禁止以手持方式使用行動電話，且汽車
    行駛時，駕駛人應注意車前狀況及兩車並行之間隔，並隨時
    採取必要之安全措施，道路交通安全規則第90條第1項第3 
    款、第94條第3項分別定有明文。查被告考領有普通小型車
    駕駛執照，有公路監理電子閘門證號查詢汽車駕駛人資料1
    份存卷可佐，且為具有一般辨別事理能力之成年人，依其年
    齡及社會生活經驗，對於上開規定，自不得諉稱不知，其駕
    駛汽車時，即應確實注意遵守上開規定謹慎駕駛，而當時天
    候晴，日間自然光線，柏油路面乾燥無缺陷，無障礙物，視
    距良好等情，亦有上開道路交通事故調查報告表㈠附卷足憑
    ，客觀上並無不能注意之情事，被告卻於行駛間持用行動電
    話，復未注意告訴人駕駛汽車於右前方停等紅燈之車前狀況
    及兩車並行之間隔，致所駕駛之汽車右前車頭撞擊告訴人所
    駕駛之汽車左後車尾，被告之駕駛行為自有過失。又本案肇
    事原因，經高雄市政府交通局車輛行車事故鑑定委員會鑑定
    結果略以：「蔡瑞真：未注意車前狀況及兩車並行之間隔，
    為肇事原因。劉維欽無肇事原因」等語，同認被告駕駛行為
    確有過失，此有高雄市政府交通局車輛行車事故鑑定委員會
    109年9月17日鑑定意見書在卷可稽，益徵被告就本件交通事
    故之發生確有過失甚明。
　㈢告訴人因與被告發生本件車禍，而受有上揭傷害，業據證人
    即告訴人於警詢及偵查中證述明確，並有健宏診所診斷證明
    書、告訴人109年4月20日、24日就診病歷資料在卷可稽。參
    以告訴人於車禍發生後之談話紀錄中即向員警陳明其頭部受
    傷等語，道路交通事故談話紀錄表「受傷」欄記載「有」、
    「受傷部位」欄記載告訴人「頭」等情可稽；其於109年6月
    19日偵查中亦證稱：「（車禍發生經過？）我停等紅燈，準
    備右轉上國道，突然左後方遭到撞擊」「（你被撞後受到何
    傷勢？）我有撞到前面的擋陽板，當時只覺得有暈眩，之後
    就下車處理車禍，我應該是頭部有挫傷，頸部跟脖子有扭到
    」等語，此外，告訴人經診斷其受有肩頸部挫傷之傷害，此
    與告訴人病歷資料所載「傷病名：頭部其他部位鈍傷之初期
    照護」、道路交通事故調查報告表㈡-1「受傷程度」欄記載
    告訴人「受傷」、「主要傷處」欄記載告訴人「頭部」等情
    亦屬相符，足認證人即告訴人所受前述傷勢確與本件車禍間
    具有相當因果關係。
　㈣被告雖以前詞置辯，惟查：
　⒈觀諸上開診斷證明書、病歷資料所載，告訴人雖係於翌（20
　　）日始至健宏診所就診，並經醫師診斷其受有肩頸部挫傷之
    傷害，惟衡以挫傷之傷勢通常並無外部明顯可見之流血傷口
    ，且一般不會有危及生命之立即危險，是告訴人於案發當下
    未立即就醫，嗣於發生車禍翌日後因不適始就診，尚無違常
    理。
　⒉被告雖以兩車碰撞力道不大，告訴人應該不至於受傷云云，
    惟車禍時兩車碰撞力道之大小，恆涉及個人主觀之感受及反
    應如何，本難期一致。本件依偵查卷所附告訴人車之撞擊痕
    跡甚為明顯可見，且車損面積非微，衡以證人即告訴人證稱
    當時係停等紅燈時自後被撞等語，堪認被撞力道應非細微，
    亦足認證人即告訴人所證其頭部因而往前撞，因此作用力而
    致肩頸受挫傷等語亦無何不合理之處；況其與被告素昧平生
    ，雙方並無怨隙，衡情應無設詞誣攀之動機及必要，其證言
    應堪信為真實。
　㈤綜上所述，被告所辯尚難採信，本案事證明確，被告過失傷
    害之犯行，堪予認定。
三、論罪科刑
  ㈠按刑法第277條第1項之傷害罪，所指傷害人之身體或健康者
    ，並不以必有外部明顯可見之身體缺損或已流血為必要，如
    其行為已致被害人之身體受有完整性之欠缺或使其健康受有
    顯在之不良影響而有回復原狀之必要性者，即屬之。本件被
    告於事實欄所示時地，因過失致告訴人受有肩頸部挫傷之傷
    害，業如前述，核被告所為，係犯刑法第284 條前段之過失
    傷害罪。
　㈡被告在肇事後犯罪未被發覺前，即向前來處理之警員自承為
    肇事駕駛，此有道路交通事故肇事人自首情形紀錄表1份在
    卷可稽，應認符合自首規定，爰依刑法第62條前段規定減輕
    其刑。
四、撤銷改判之理由：　　　
　㈠原審以不能證明告訴人之傷害係被被告行車過失所造成，而
    為無罪之諭知，固非無見。惟查被告確犯有本件過失傷害罪
    ，業如前述。檢察官循告訴人之請求，指摘原審未為被告有
    罪之判決為不當，提起上訴，非無理由，應由本院將原判決
    撤銷，並為有罪之諭知。
　㈡審酌被告駕駛車輛行駛於道路，本應注意車前狀況及兩車並
    行之間隔，並隨時採取必要之安全措施，且不得持用行動電
    話，竟疏未注意而致所駕駛之汽車右前車頭撞擊告訴人所駕
    駛之汽車左後車尾，導致告訴人受有上開傷害，實應非難；
    衡酌被告先前無因犯罪經法院判處罪刑之前科，素行尚可，
    有臺灣高等法院被告前案紀錄表1份可參；並考量被告本案
    犯罪造成告訴人所受傷勢程度、犯後否認犯行，迄今未與告
    訴人達成和解或取得其諒解之犯後情形，暨於本院審理中自
    陳專科畢業、目前從事汽車銷售、月薪新臺幣（下同）2至6
    萬元、離婚、有一個尚就讀國中小孩等其他一切情狀，量處
    拘役20日，並諭知如易科罰金，以1000元為折算1 日之標準
    。
五、據上論結，應依刑事訴訟法第369條第1項前段、第364條、
    第299條第1項前段，刑法第277條第1項、第41條第1項，刑
    法施行法第1條之1，判決如主文。
本案經檢察官蔡杰承聲請簡易判決處刑，檢察官翁誌謙提起上訴
，檢察官郭振昌到庭執行職務。
中　　華　　民　　國　　111 　年　　3 　　月　　1 　　日
                  刑事第九庭    審判長法  官  莊崑山
                                      法  官  李炫德
                                      法  官  陳明富
以上正本證明與原本無異。
被告如不服本判決應於收受本判決後20日內向本院提出上訴書狀
，其未敘述上訴理由者，並得於提起上訴後20日內向本院補提理
由書狀（均須按他造當事人之人數附繕本）「切勿逕送上級法院
」。
中　　華　　民　　國　　111 　年　　3 　　月　　1 　　日
                                      書記官  馬蕙梅
附錄本判決論罪科刑法條
刑法第284條
因過失傷害人者，處一年以下有期徒刑、拘役或十萬元以下罰金
；致重傷者，處三年以下有期徒刑、拘役或三十萬元以下罰金。